【裁判字號】    88,訴,2168
【裁判日期】    890419
【裁判案由】    誣告
【裁判全文】
台灣台中地方法院刑事判決                        八十八年度訴字第二一六八號
    公  訴  人  臺灣台中地方法院檢察署檢察官
    被      告  乙○○
右列被告因誣告案件，經檢察官提起公訴（八十八年度偵字第一二八○三號），本院
判決如左：
    主  文
乙○○意圖他人受刑事處分，向該管公務員誣告，處有期徒刑陸月。
    事  實
一、乙○○前於民國（下同）八十三年間因違反麻醉藥品管理條例案件，經本院判處
    有期徒刑三月確定，於八十三年十二月二十九日易科罰金執行完畢，仍不知悔改
    ，明知其所有置放於台中市○○路二八六號三樓之二住處之寶島商業銀行台中分
    行第一○七○之七帳號、支票號碼為ＣＡ0000000至0000000號、
    ＣＡ0000000至0000000號支票共九張及印章一枚，係借予甲○○
    使用，並未遺失遭盜用，竟意圖使甲○○受刑事處分，而於八十六年六月四日及
    同年十月二十三日，向該管之台中市警察局第五分局北屯派出所之刑事組警員報
    案，誣指其所有前開支票、印章遭甲○○偷竊並盜用，嗣甲○○被訴偽造有價證
    券等罪經台灣高等法院台中分院判決無罪確定，始併查悉上情。
二、案經臺灣高等法院台中分院檢察署檢察官告發函由臺灣台中地方法院檢察署檢察
    官偵查起訴。
    理  由
一、訊據被告乙○○坦承有於右揭時地向台中市警察局第五分局北屯派出所指述甲○○竊取其所有之支票及印章並予盜用之事實，惟矢口否認有何誣告犯行，並辯稱
    ：支票確實遭竊，並未將支票借予甲○○使用，證人戊○○、丙○○於甲○○被
    訴偽造有價證券案件審理中所為證述均屬虛偽云云。經查：
  （一）被告於本院審理中就其失竊前開支票之經過稱：共失竊印章及四張空白票、
        五張已開新台幣（下同）七千元的票，但票頭並未遺失，我原將印章及支票
        均放在同一手提袋內，袋子放在房間抽屜，辦房屋貸款的隔天早上起床，發
        現袋子在床上，床上沒有其他東西，我沒有查看袋子裡的東西，就將袋子帶
        回清水家中，我醒來時袋子是在我睡覺的床上旁邊等語。按諸被告上開所述
        ，被告所有前開支票失竊時，被告本人正在失竊處所內睡覺，且所失竊之支
        票、印章原係置放於同一提袋內，如係遭人行竊，則衡諸常情，竊賊為免被
        發現，必將致力縮短行竊時間，理應將提袋內之物品連同提袋一併取走，要
        無大費周章，將提袋內之印章、支票取出，僅撕走部分支票後，復將票頭再
        放回提袋內，並將提袋放置於被告當時正睡臥之床上之理，被告供稱其所有
        之前開支票係遭竊等語，顯違常情，其所述之真實性，實頗滋疑。再核諸被
        告於警訊時指述其所有之上開支票遭竊時稱：伊於八十七年五月二十九日下
        午十五時發現置於臺中市○○路二八六號三樓之二套房之支票九張及印章一
        枚同時遭竊，偷竊之人係一位認識不久之朋友甲○○偷的等語（詳見卷附臺
        灣臺中地方法院檢察署八十七年度偵字第一○二號第十頁），而於偵查中初
        卻指稱：伊與甲○○並不熟識，係朋友介紹見幾次面，沒交情，伊只認識楊
        東敏，是他和甲○○認識的，而伊並未借用甲○○支票，伊支票只開房屋貸
        款而已，後來隔幾月，發現支票及印章均不見，支票是四張空白票，而伊並
        不知是誰偷的，警訊時指認係甲○○偷的是因甲○○一直未出現等語（臺灣
        臺中地方法院檢察署八十七年度偵字第一○二號卷第五十一頁），惟嗣於偵
        查中又指稱：支票不是借給甲○○使用，印章沒有被偷，整本票也在裡面，
        僅幾張支票被撕掉等語（詳見臺灣臺中地方法院檢察署八十七年度偵查字第
        一○四四二號卷第二十三頁），互核被告前後所指，被告先則指稱係甲○○
        偷走其所有之印章及支票，再則指稱並不知是甲○○偷的等語，繼之竟指稱
        印章並未遺失，於本案審理中復改稱係支票連同印章一併遺失等語，前後所
        指均不相侔，被告所有之前開支票如確係遭竊遺失，其前後所述當不致歧異
        若此，被告稱其所有之上開支票遭竊，實難遽信。
  （二）矧證人黃東麟於甲○○涉嫌偽造有價證券案件警訊中直指稱：本件可能是乙○○與甲○○吵架，而謊報支票失竊等語。而證人戊○○於甲○○被訴偽造
        有價證券等案件（即本院八十七年度訴字第二六六一號）本院審理時結證稱
        ：八十六年五月間，伊與甲○○、乙○○都住在臺中市○○路二八六號那棟
        大樓，伊住在十二樓，乙○○住三樓，八十六年四月，乙○○要買房子，我
        帶他去向甲○○借款二萬五千元，後來伊要向乙○○借票，乙○○說票因他
        向甲○○借錢，所以票、印章都放在甲○○那邊，伊去找甲○○時，甲○○
        有問伊是否有事先告知乙○○，伊表示有，但甲○○說他票均已開出等語；
        另證人即甲○○之配偶郭秀雲亦於上揭本院八十七年度訴字第二六六一號審
        理時證稱：八十六年四、五月間，乙○○拿票去給伊先生，當時伊在場，因
        乙○○要買房子有向伊先生借款，不知係借二萬元或二萬五千元，伊不很清
        楚等語；又證人丙○○亦於上揭本院八十七年度訴字第二六六一號審理中結
        證稱：伊與甲○○、乙○○住同一棟大樓，八十六年五、六月間，甲○○來
        伊住處，拿乙○○的票寄放在伊處，說乙○○來時交給乙○○，後來乙○○
        來的時候，伊有轉交乙○○一本票根、一張空白票及一枚印章，當時係乙○○與其女友一起來拿的，乙○○當時只表示，就這些東西，伊說是，乙○○
        就拿走了等語，互核戊○○、郭秀雲、丙○○於本院上揭八十七年度訴字第
        二六六一號審理中之證述，均相符合，且參酌黃東麟之證述，已足見被告所
        有之上開支票及印章應無失竊之情事。況被告於本院審理中復自承ＣＡ00
        00000號支票經執票人丁○○提示未獲付款後，丁○○曾持票至被告台
        中縣清水鎮被告住所找被告，由被告開立一張同額本票交付丁○○，核與丁○○於警訊中之證述（見台灣台中地方法院檢察署八十七年度偵字第一○二
        號卷第十五頁、第十六頁）相符，並有本票影本乙紙附於該八十七年度偵字
        第一○二號卷可資為證，被告所有之上開支票果確係遭竊偽造，被告斷無另
        行開立本票賠償執票人損失之理，尤足證被告所有之上開支票顯非遭甲○○
        所竊，而係被告交付甲○○使用無疑。
  （三）綜上所述，被告明知所有之上開支票並無遭甲○○竊取盜用之事實，而係被
        告交付甲○○使用，竟向有偵查犯罪職權之公務員即台中市警察局第五分局
        北屯派出所刑事組警員誣告甲○○涉犯竊盜、偽造有價證券之刑事罪章，有
        被告在上揭派出所所製作之自白書及偵訊（調查）筆錄在卷可按，被告誣告
        之事證至臻明確，犯行堪以認定。
二、核被告所為，係犯刑法第一百六十九條第一項之誣告罪。爰審酌被告係因支票借
    予甲○○使用，甲○○卻未按時將票款存入支票帳戶內已供執票人提領，為脫免
    發票人之責任，方出此下策，及被告之品行，犯罪之動機、手段、所生危害之程
    度，未坦承犯行之態度等一切情狀，量處如主文所示之刑。
據上論斷，應依刑事訴訟法第二百九十九條第一項前段，刑法第一百六十九條第一項
，判決如主文。
中        華        民        國    八十九    年    四    月    十九    日
                                臺灣臺中地方法院刑事第二庭
                                    法  官  呂麗玉
右正本證明與原本無異。
如不服本判決，應於判決送達後十日內向本院提出上訴狀，上訴於臺灣高等法院臺中
分院( 須附繕本 )。
                                    書記官
中        華        民        國    八十九    年    四    月    二十一  日
刑法第一百六十九條第一項
意圖他人受刑事或懲戒處分，向該管公務員誣告者，處七年以下有期徒刑。


司法院資訊處製作；財團法人民間司法改革基金會備份。
